【裁判字號】    92,聲判,73
【裁判日期】    921008
【裁判案由】    聲請交付審判
【裁判全文】
臺灣板橋地方法院刑事裁定                          九十二年度聲判字第七三號
    聲  請  人
    即  告訴人  甲○○
                乙○○
    代  理  人  己○○律師
                吳清峰律師
    被      告  丁○○
                丙○○○
                戊○○
右列聲請人因被告傷害案件，不服臺灣高等法院檢察署九十二年度上聲議字第二二一
五號駁回再議之處分（原不起訴處分案號：臺灣板橋地方法院檢察署九十二年度偵字
第九二九號），聲請交付審判，本院裁定如左：
    主  文
聲請駁回。
    理  由
一、本件聲請交付審判意旨略以：（一）同案被告陳伯鈞於案發前係在五樓，而當時
    除被告戊○○知道聲請人在樓下外，陳伯鈞並不知聲請人就在樓下，且陳伯鈞與
    聲請人素無仇怨亦不相識，若非被告戊○○等人告知及教唆，陳伯鈞為何於下樓
    毆打聲請人之前即已握棍在手，並予以持棍痛毆？（二）同案被告戊○○於另案
    訊問時，即已自承當時係其叫其胞弟陳伯鈞下樓，原檢察官及高檢署就此未加審
    酌。（三）同案被告陳伯鈞一再聲稱係因樓下吵鬧而下樓，則其下樓前為何持棍
    ？為何下樓後即持棍痛毆聲請人？均未見陳伯鈞提出合理之說明。（四）警員陳
    金豐係永和派出所之員警，而被告戊○○係永和市市民代表，難以望其客觀持平
    處理，其證詞偏頗與事實不符；原檢察官於不起訴處分書中不採證人井慧如之證
    詞，卻採信警員陳金豐之證詞，其認定標準不一致。（五）本案係因聲請人甲○○之胞姊井慧如遭被告丁○○之子，與丙○○○一同強行帶走而引起，兩家早已
    交惡，被告戊○○有絕對足夠之動機教唆陳伯鈞傷害聲請人。
二、按告訴人不服上級法院檢察署檢察長或檢察總長認再議為無理由而駁回之處分者
    ，得於接受處分書後十日內委任律師提出理由狀，向該管第一審法院聲請交付審
    判。法院認為交付審判之聲請不合法或無理由者，應駁回之。刑事訴訟法第二百
    五十八條之一、第二百五十八條之三第二項前段，分別定有明文。
三、查本件聲請人告訴被告丁○○、丙○○○及戊○○傷害案件，先經臺灣板橋地方
    法院檢察署檢察官認罪證不足，以九十二年度偵字第九二九號處分不起訴在案；
    聲請人不服檢察官之原處分聲請再議，同因罪證不足，經臺灣高等法院檢察署檢
    察長以九十二年度上聲議字第二二一五號處分書駁回聲請人再議之聲請，此經本
    院依職權調取臺灣板橋地方法院檢察署九十二年度偵字第九二九號卷證併上開處
    分書可稽。茲聲請人仍執前開情詞聲請交付審判云云，經查：
（一）認定被告有罪之事實，應憑證據，如未能發現相當之證據，或證據不足以證明
      ，自不能以推測或擬制之方法，以為裁判之基礎；且認定事實所憑之證據，其
      為訴訟上之證明，須達於通常一般人均不致有懷疑，而得確信其為事實之程度
      者，始得據為有罪之認定，倘其證明尚未達到此一程度而有合理之存在時，尚
      難為有罪之認定基礎；另茍積極證據不足以為不利於被告事實之認定，即應為
      有利於被告之認定，更不必有何有利之證據。最高法院三十年上字第八一六號
      、四十年台上字第八六號、七十六年台上字第四九八六號判例分別揭有上旨，
      足資參酌。
（二）被告丁○○、丙○○○及戊○○三人於警訊及偵查中均堅決否認有教唆陳伯鈞
      傷害聲請人甲○○及乙○○之情事，而現場處理警員即證人臺北縣政府警察局
      永和分局永和派出所警員陳金豐於偵查中證稱：「伊與同事張村旭前往處理時
      ，甲○○、井慧如、乙○○都在一樓，井慧如拿保護令說小孩交由她監護…後
      來戊○○從外面進來，帶伊、張村旭、井慧如上五樓，陳伯鈞和井慧如吵起來
      ，伊怕紛爭擴大，所以請陳伯鈞到門口等，戊○○幫他們協調讓井慧如在每個
      房間找小孩，我們四個上五樓時，甲○○和乙○○一直在一樓，我們也沒告訴
      丁○○、丙○○○、陳伯鈞他們（指甲○○、乙○○）在樓下的事，一進去就
      吵著找小孩的事，一開始是伊和張村旭要求陳伯鈞去門口等，因為他一直和井
      慧如爭吵，後來丁○○、丙○○○也叫陳伯鈞先到五樓門口等，叫他先出去就
      對了。我沒有聽到丁○○、丙○○○、戊○○叫陳伯鈞到一樓處理事情，當時
      戊○○和井慧如在協調事情，不可能對陳伯鈞表示什麼，後來伊聽到一樓有女
      子喊叫聲，伊就先下去一樓處理，只有陳伯鈞與甲○○在爭吵」等語（見九十
      二年度偵字第九二九號偵查卷第三十一頁背面至三十二頁）相符，而認定被告
      有罪之事實，應憑證據，如未能發現相當之證據，或證據不足以證明，自不能
      以推測或擬制之方法，以為裁判之基礎。本件聲請人指訴共同被告陳伯鈞知曉
      其在樓下且予痛毆，應係出於被告丁○○、丙○○○、戊○○之教唆之詞，係
      屬推測之詞，不能據以作為裁判基礎。
（三）又證人井慧如雖於偵查中到庭證稱：伊在五樓時有聽到丁○○、丙○○○、戊○○對陳伯鈞說樓下有事情，你下去處理一下等語。惟證人井慧如係聲請人甲○○之胞姊，井慧如與被告丁○○、丙○○○因幼兒連柏瀚之監護問題雙方互
      有爭執，故證人井慧如與被告丁○○、丙○○○間，立場相反、利害關係相矛
      盾，其證詞是否可採，非無可疑。況且證人井慧如上開證詞縱認屬實，亦僅足
      以證明被告丁○○、丙○○○、戊○○曾對陳伯鈞說「樓下有事情，你下去處
      理一下」等語。亦不足認被告丁○○、陳素娥、戊○○有何教唆陳伯鈞傷害聲
      請人之語意。
（四）又聲請人甲○○於偵查中自承：當天被打之前沒看到丁○○、丙○○○，理論
      上他們二人應該不知道伊在現場等語。而同案被告戊○○於偵查中亦供稱：在
      一樓時伊說只有警察和井慧如可以上去，伊上去時沒說誰在樓下等語，核與證
      人陳金豐前開證述之詞相符，是被告丁○○、丙○○○於聲請人遭同案被告陳
      伯鈞毆傷前，皆在其五樓住處，亦不知道告訴人甲○○、乙○○於一樓處等待
      一情被告丁○○、丙○○○豈有可能教唆被告陳伯鈞傷害犯行？
（五）同案被告戊○○雖於另案（即本院九十一年度家護字第一七○號民事裁定）作
      證時，自承當時係其叫其胞弟陳伯鈞下樓，然此並不等同於教唆共同被告陳伯
      鈞持棍痛毆傷害聲請人。自不能以推測之方法，認定共同被告陳伯鈞持棍痛毆
      聲請人之事實與被告戊○○叫共同被告陳伯鈞下樓有任何關係。
（六）同案被告陳伯鈞於偵查中供稱：「我從電梯下來到一樓，看到告訴人（甲○○
      ）及另一男子，我才從電梯旁拿人家曬衣服之棍子…」及「我拿曬衣服之架子
      打井慧如和乙○○…因甲○○罵丁○○和丙○○○…」等語（見九十二年偵字
      第九二九號偵卷第十四頁背面及正面），均未供稱係因被告丁○○、丙○○○
      及戊○○所教唆，而毆傷聲請人。則積極證據不足以為不利於被告事實之認定
      ，即應為有利於被告之認定，更不必有何有利之證據，始得據為有利於被告之
      認定。本件既無直接之積極證據足認被告丁○○、丙○○○及戊○○教唆傷害
      聲請人之事實，尚難僅憑被告丁○○、丙○○○與聲請人甲○○、井慧如間，
      因幼兒連柏瀚之監護問題兩家交惡，有傷害之動機，即推論係被告教唆陳伯鈞
      傷害聲請人。
（七）上開處理員警陳金豐與兩造之爭執並無利害關係，不能以被告戊○○係永和市
      市民代表，即謂其所為之證詞必有偏頗，又證人井慧如乃本案聲請之胞姊又與
      本件被告丁○○、丙○○○、戊○○立場相反、利害關係矛盾，即不論其所證
      是否真實，井慧如證詞亦不足認被告丁○○、丙○○○、戊○○有何教唆傷害
      之犯行。綜上查證，聲請人前舉之諸多認定事實所憑之證據，其為訴訟上之證
      明，仍未達於通常一般人均不致有懷疑，而得確信其為事實之程度者，是其證
      明尚未達到此一程度而有合理之存在，尚難為有罪之認定基礎。
四、原偵查、再議程序以被告丁○○、丙○○○及戊○○犯罪嫌疑不足，而分別為不
    起訴處分、再議駁回之處分，核無不當。本件依現存證據尚難認被告丁○○、丙○○○、戊○○有何教唆傷害聲請人甲○○、乙○○之犯行，聲請人聲請交付審
    判，自無理由。揆諸首揭說明，自應予以裁定駁回。
據上論斷，應依刑事訴訟法第二百五十八條之三第二項前段，裁定如主文。
中      華      民      國    九十二    年      十      月       八     日
                              臺灣板橋地方法院刑事第三庭
                                審判長  法  官  胡 堅 勤
                                        法  官  楊 千 儀
                                        法  官  李 君 豪
右正本證明與原本無異。
本件裁定不得抗告。
                                        書記官  吳 詩 琳
中      華      民      國    九十二    年      十      月       八     日


司法院資訊處製作；財團法人民間司法改革基金會備份。
